【裁判字號】    97,交抗,1078
【裁判日期】    970829
【裁判案由】    違反道路交通管理處罰條例
【裁判全文】
臺灣高等法院交通事件裁定            97年度交抗字第1078號
抗  告  人
即受處分人  甲○○
上列抗告人因違反道路交通管理處罰條例案件，不服臺灣臺北地
方法院，中華民國97年8月6日所為裁定（97年度交聲字第1513號
），提起抗告，本院裁定如下：
    主  文
原裁定撤銷，發回臺灣臺北地方法院。
    理  由
一、原裁定略以：異議人即受處分人甲○○於民國96年9月4日上
    午12時30分許，駕駛車號7270-NM號自用小客車，沿臺北市
    ○○路○段第2、3車道之間由北向西右轉行駛至肇事地點時
    ，其右側車身與許志遠所駕駛，沿同向第3車道由北向南直
    行之K3C-718號重型機車左側車身發生擦撞而肇事，並使許
    志遠受傷，經原舉發單位臺北市政府警察局交通大隊警員以
    異議人違反道路交通管理處罰條例第48條第1項第4款後段「
    在多車道左轉彎，不先駛入內側車道」之規定，而掣單舉發
    ，經異議人在到案日期前提出申訴後，由原舉發單位調查結
    果，仍認異議人有上開違規行為，原處分機關乃依道路交通
    管理處罰條例第48條第1項第4款、第61條第3項及第63條第1
    項第1款規定，裁處罰鍰新臺幣（下同）1，800元並記違規
    點數4點，原審法院因依道路交通案件處理辦法第19條，駁
    回異議人之異議云云，固非無見。
二、抗告意旨略以：抗告人當天駕駛7270－NM自小客車由八德路
    左轉駛入基隆路再右轉市○○道，均依規定行駛並無不當，
    乃原審認抗告人係在「多車道左轉彎，不先駛入內側車道」
    ，顯有違誤，且依現場基隆路口至市○○道距離不到15公尺
    ，抗告人自不可能於距交岔路口30公尺前切入內側車道，原
    審引用道路交通安全規則第102條第1項第5款應距交岔路口
    30公尺前切入內側車道或左轉車道，亦與現實不符。況依現
    場照片所示，抗告人當時已經駕車駛入市○○道，而機車駕
    駛許志遠當日係由八德路右轉基隆路往市政府方向行駛，則
    抗告人之車輛為何不是在基隆路上擦撞該機車，而係在市○
    ○道上擦撞該機車？本件抗告人當日所行駛之路線及動線均
    合法，實係機車駕駛回頭看才不小心撞到抗告人之車輛，且
    抗告人於車禍發生後即繪製現場，並告知至現場處理之員警
    ，但至現場處理員警竟記載未標繪肇事車輛位置，顯見至現
    場處理警員之粗心及怠慢，以致事後北市交大事故初步研判
    表，與事實無一相符。再者，在交通員警相片中有一張是機
    車車身照片，該機車左側有明顯大片擦傷，當時事故機車是
    往右傾倒，為何左側擦傷，且參酌卷附之刑事附帶民事起訴
    狀，顯可疑本件係假車禍真詐財之本事件，爰依法提起抗告
    ，以保障抗告人之權利云云。
三、按有依本法應於審判期日調查之證據而未予調查者，其判決
    為當然違背法令；聲明異議案件之處理，除準用刑事訴訟法
    有關規定外，依本辦法之規定處理之；交通法庭就聲明異議
    之案件，必要時，得詢問受處分人及其他關係人，並得傳喚
    證人命行鑑定，實施勘驗，刑事訴訟法第379條第10款、道
    路交通案件處理辦法第4條第1項、第16條分別定有明文。是
    由上開規定可知，對於證據如屬至關重大者，法院應予調查
    ，以明真相，否則即屬當然違背法令。
四、經查：
(一)抗告人於案發當時經警訪談時供稱：其駕駛車號7270－NM號
    自用小客車，由基隆路北向南第2及第3車道之間，行駛近市
    ○○道口打右轉方向燈，欲右轉市○○道等語，且參照警方
    所繪事故現場圖所示，抗告人所駕駛之小客車係從基隆路第
    2 、3車道之間，由北向南直行再右轉向西市○○道時，與
    在第3車道由許志遠所騎乘之機車發生擦撞，造成機車騎士
    許志遠受傷，足認抗告人當時係由北向南行駛在基隆路第2
    、3車道，於行經市○○道時始向西「右轉」市○○道，因
    而肇事致人受傷，乃原審逕認抗告人係違反道路交通管理處
    罰條例第48條第1項第3款汽車駕駛人在多車道左轉彎，不先
    駛入內側車道之規定，即有未合。
(二)復觀諸抗告人所提出之照片，其中八德路與市○○道相距甚
    近，抗告人自八德路左轉進入基隆路後，是否有30公尺之距
    離，供抗告人切入內側車道向西右轉進市○○道，如無30公
    尺之距離，則抗告人自八德路左轉進入基隆路後，欲右轉市
    ○○道，要如何行駛，原審未傳喚當時至現場處理之警員到
    庭應訊，亦未要求該名警員提出其所拍攝之現場照片，又未
    至現場勘查，即遽認抗告人違反道路交通安全規則，第102
    條第1項第5款之規定，容有未洽。
(三)況依卷附之交通事故補充資料表，抗告人所駕駛之自小客車
    右側車身有凹損，而觀諸抗告人所提出之車損照片，其車損
    係在右側車身之下方，且機車騎士許志遠於案發當時經警訪
    談時供稱：抗告人所駕駛之車輛右側車身撞擊其機車左後照
    鏡，如果無訛，則機車後照鏡明顯高於抗告人右側車身下方
    之車損，二者究係如何撞擊，尚有未明。
四、本件既有上開各情未明，抗告人執此指摘原裁定不當，即非
    無理由，自應由本院將原裁定予以撤銷，發回原法院詳查後
    ，更為適當之處理。又案經發回，關於機車騎士許志遠當時
    行駛基隆路時究係欲直行基隆路，亦或係欲右轉市○○道部
    分，攸關抗告人是否有違反道路交通管理處罰條例，亦應一
    併審酌，附此指明。
據上論結，應依道路交通案件處理辦法第26條，刑事訴訟法第41
2條，裁定如主文。
中    華    民    國    97    年     8    月    29    日
                  刑事第十九庭審判長法  官  黃金富
                                    法  官  吳  燦
                                    法  官  魏新國
以上正本證明與原本無異。
不得再抗告。
                                    書記官  邵淑津
中    華    民    國    97    年     9    月     2    日


司法院資訊處製作；財團法人民間司法改革基金會備份。
